臺灣板橋地方法院刑事判決　　　　　　 100年度訴字第1286號
公　訴　人　臺灣板橋地方法院檢察署檢察官
被　　　告　李建春
上列被告因毒品危害防制條例案件，經檢察官提起公訴（100 年
度毒偵字第2450號），經被告於準備程序中就起訴事實為有罪之
陳述，經告知簡式審判程序之旨，並聽取當事人之意見後，經合
議庭裁定由受命法官獨任行簡式審判程序，本院判決如下：
    主    文
李建春施用第一級毒品，累犯，處有期徒刑壹年。扣案甲基安非
他命（驗餘淨重壹點陸陸捌玖公克）、裝盛前開甲基安非他命之
包裝袋參個、含海洛因殘渣之包裝袋參個、含甲基安非他命殘渣
之包裝袋壹個、含海洛因及甲基安非他命殘渣之玻璃球壹個、含
海洛因及甲基安非他命殘渣之吸食器壹個均沒收銷燬之。
    事    實
一、李建春於民國88年間(1)因施用毒品案件，經本院以88年度毒
    聲字第5701號裁定送勒戒處所觀察、勒戒後，認無繼續施用
    毒品之傾向，於88年9 月30日執行完畢，由臺灣板橋地方法
    院檢察署檢察官以88年度毒偵字第918 號為不起訴處分確定
    。(2)因施用毒品案件，經本院以88年度毒聲字第8268號裁定
    送勒戒處所觀察、勒戒後，認有繼續施用毒品之傾向，由本
    院以89年度毒聲字第320 號裁定送強制戒治，再經本院以89
    年度毒聲字第5668號裁定停止戒治，所餘期間付保護管束，
    於90年1 月13日保護管束期滿執行完畢，並經本院以89年度
    重簡字第395 號判決判處有期徒刑6 月確定，於90年9 月23
    日執行完畢。(3)於92年間因施用毒品案件，經本院以92年度
    易字第2894號判決判處有期徒刑9 月確定。(4)於93年間因施
    用毒品案件，經本院以93年度易字第1018號判決處有期徒刑
    1 年確定。(3)、(4)接續執行，於95年1 月27日假釋出監，至
    95年4 月11日保護管束期滿，假釋未經撤銷，以已執行論。
    (5)於95至97年間因施用毒品案件，先後經本院以95年度簡字
    第6869號判決判處有期徒刑4 月確定、95年度易字第2213號
    判決判處有期徒刑5 月確定、96年度訴字第1495號判決判處
    有期徒刑7 月確定，前開3 罪經減刑為2 月、2 月又15日、
    3 月又15日，並裁定應執行有期徒刑7 月，以96年度簡字第
    4878號判決判處有期徒刑1 年，減為有期徒刑6 月確定，以
    96年度簡字第8650號判決判處有期徒刑6 月確定、96年度訴
    字第4543號判決判處有期徒刑10月確定、97年度訴字第1290
    號判決判處有期徒刑1 年確定，前開3 罪復經裁定應執行有
    期徒刑2 年1 月。(6)於95年間因贓物案件，經本院以96年度
    簡字第3177號判決判處有期徒刑3 月，後減刑為有期徒刑1
    月15日確定。接續執行，於99年7 月16日縮短刑期假釋出監
    ，至99年10月7 日保護管束期滿，假釋未經撤銷，以已執行
    論。詎其猶不知悔改，竟基於施用第1 級毒一品海洛因及第
    2 級毒品甲基安非他命之犯意，於100 年3 月22日下午，在
    其位於新北市三重區○○○路37巷20號住處內，以將海洛因
    及甲基安非他命同置於玻璃球及吸食器內燒烤之方式，同時
    施用第1 級毒品海洛因及第2 級毒品甲基安非他命1 次。嗣
    於同日晚間8 時28分許，在上址為警查獲，並扣得第2 級毒
    品甲基安非他命（即編號1 、2 、5 部分，凈重1.6690公克
    ，取0.0010公克鑑驗用罄，驗餘淨重1.6689公克）、裝盛前
    開甲基安非他命之包裝袋3 個，含海洛因殘渣之包裝袋3 個
    、含甲基安非他命殘渣之包裝袋1 個、含海洛因及甲基安非
    他命殘渣之玻璃球1 個、含海洛因及甲基安非他命殘渣之吸
    食器1 個。李建春於有偵查權限之警員發覺其施用第1 級毒
    品海洛因、第2 級毒品甲基安非他命犯行前，主動向警方坦
    承施用第1 級毒品海洛因、第2 級毒品甲基安非他命，並經
    其同意採集尿液送驗後呈毒品鴉片類（嗎啡、可待因）及安
    非他命類（安非他命、甲基安非他命）陽性反應。
二、案經新北市政府警察局新莊分局移送臺灣板橋地方法院檢察
    署檢察官偵查起訴。
    理    由
一、本件被告所犯係死刑、無期徒刑、最輕本刑為3 年以上有期
    徒刑以外之罪，其於準備程序中就被訴事實為有罪之陳述，
    經法官告知簡式審判程序之旨，並聽取公訴人、被告之意見
    後，依刑事訴訟法第273 條之1 第1 項規定，經本院合議庭
    裁定，由受命法官獨任進行簡式審判程序審理，核先敘明。
二、被告於警詢、檢察官偵查中及本院審理時對前揭犯罪事實均
    坦承不諱，又被告於100 年3 月23日為警採集之尿液，經送
    臺灣檢驗科技股份有限公司檢驗結果，呈鴉片類（嗎啡、可
    待因）、安非他命類（安非他命、甲基安非他命）陽性反應
    一情，有新北市政府警察局新莊分局煙毒麻醉藥品案被移送
    者姓名及代碼對照表、臺灣檢驗科技股份有限公司濫用藥物
    檢驗報告各1 份在卷可佐，足認被告前開自白與事實相符，
    堪信為真。再被告於檢察官偵查中及本院審理時均供稱係將
    海洛因及甲基安非他命混合燒烤而同時吸食，而毒品施用方
    式因人而異，且觀諸行政院國軍退除役官兵輔導委員會臺北
    榮民總醫院93年5 月11日北總內字第0930023372號函內容稱
    ：「雖甲基安非他命或海洛因大多分開使用，惟於下列情況
    會有混用：1.有些海洛因使用者喜好加入甲基安非他命以增
    加其舒暢感覺；2.原先使用甲基安非他命者開始嘗試使用海
    洛因時；3.有些海洛因成癮者偶而會施用安非他命來消除海
    洛因戒斷時出現之不舒服症狀；4.有些海洛因販毒者加入甲
    基安非他命以增加其重量。這兩種藥物同時施用不會引起排
    斥，甚至在欣快感方面有被加強的可能」等語，並無排除前
    開2 種毒品同時施用之可能，復查無其他證據證明被告係分
    別施用海洛因及甲基安非他命，應為被告有利之認定，附此
    敘明。又毒品危害防制條例於92年7 月9 日修正公布，自93
    年1 月9 日施行，其中第20條、第23條將施用毒品之刑事處
    遇程序，區分為「初犯」及「5 年內再犯」、「5 年後再犯
    」。依其立法理由之說明：「初犯」，經觀察、勒戒或強制
    戒治後，應為不起訴處分或不付審理之裁定；經觀察、勒戒
    或強制戒治執行完畢釋放後，「5 年內再犯」者，因其再犯
    率甚高，原實施之觀察、勒戒及強制戒治既已無法收其實效
    ，爰依法追訴或裁定交付審理。至於經觀察、勒戒或強制戒
    治執行完畢釋放後，「5 年後再犯」者，前所實施之觀察、
    勒戒或強制戒治已足以遮斷其施用毒品之毒癮，為期自新及
    協助其斷除毒癮，仍適用「初犯」規定，先經觀察、勒戒或
    強制戒治之程序。從而依修正後之規定，僅限於「初犯」及
    「五年後再犯」2 種情形，始應先經觀察、勒戒或強制戒治
    程序。倘被告於5 年內已再犯，經依法追訴處罰，縱其第3
    次（或第3 次以上）再度施用毒品之時間，在初犯經觀察、
    勒戒或強制戒治執行完畢釋放5 年以後，已不合於「5 年後
    再犯」之規定，且因已於「5 年內再犯」，顯見其再犯率甚
    高，原實施觀察、勒戒或強制戒治，已無法收其實效，即應
    依該條例第10條處罰。至於第3 次（或第3 次以上）施用毒
    品之時間，是否宜有期間限制？以多久為適宜？則分屬刑事
    政策、專門醫學之範圍，非審判機關所能決定，有待循立法
    途徑解決（參照最高法院97年9 月9 日97年度第5 次刑事庭
    會議決議）。查被告於88年間因施用毒品案件，經本院以88
    年度毒聲字第5701號裁定送勒戒處所觀察、勒戒後，認無繼
    續施用毒品之傾向，於88年9 月30日執行完畢，由臺灣板橋
    地方法院檢察署檢察官以88年度毒偵字第918 號為不起訴處
    分確定。於同年間因施用毒品案件，經本院以88年度毒聲字
    第8268號裁定送勒戒處所觀察、勒戒後，認有繼續施用毒品
    之傾向，由本院以89年度毒聲字第320 號裁定送強制戒治，
    再經本院以89年度毒聲字第5668號裁定停止戒治，所餘期間
    付保護管束，於90年1 月13日保護管束期滿執行完畢，並經
    本院以89年度重簡字第395 號判決判處有期徒刑6 月確定，
    於90年9 月23日執行完畢。於92年間因施用毒品案件，經本
    院以92年度易字第2894號判決判處有期徒刑9 月確定。於93
    年間因施用毒品案件，經本院以93年度易字第1018號判決處
    有期徒刑1 年確定。於95至97年間因施用毒品案件，先後經
    本院以95年度簡字第6869號判決判處有期徒刑4 月，後經減
    刑為2 月確定、以95年度易字第2213號判決判處有期徒刑5
    月，後經減刑為2 月又15日確定、以96年度訴字第1495號判
    決判處有期徒刑7 月，後經減刑為3 月又15日確定、以96年
    度簡字第4878號判決判處有期徒刑1 年，減為有期徒刑6 月
    確定、以96年度簡字第8650號判決判處有期徒刑6 月確定、
    以96年度訴字第4543號判決判處有期徒刑10月確定、以97年
    度訴字第1290號判決判處有期徒刑1 年確定等情，有臺灣高
    等法院被告前案紀錄表1 份在卷可憑，被告前既曾因施用毒
    品案件經強制戒治執行完畢，復於強制戒治執行完畢釋放後
    5 年內，再犯施用毒品案件，經依法追訴處罰，復於本件所
    認之100 年3 月22日又犯施用第1 、2 級毒品罪，即非屬毒
    品危害防制條例第20條第3 項所規定之「5 年後再犯」之情
    形，自應依法訴追。本件事證明確，被告犯行洵堪認定，自
    應依法論科。
三、按海洛因、甲基安非他命分為毒品危害防制條例第2 條第2
    項第1 款、第2 款所定之第1 級、第2 級毒品，是核被告所
    為，係犯毒品危害防制條例第10條第1 項之施用第1 級毒品
    罪、第2 項之施用第2 級毒品罪。被告因施用而持有第1 級
    毒品海洛因、第2 級毒品甲基安非他命之低度行為，為施用
    行為所吸收，係不罰之前行為，不另論罪。被告同時施用第
    1 級毒品海洛因及第2 級毒品甲基安非他命，係以一行為同
    時觸犯上開2 罪，為想像競合犯，依刑法第55條之規定，從
    重依施用第1 級毒品罪論處。被告有如事實欄所示之罪科刑
    及執行完畢情形，有臺灣高等法院被告前案紀錄表1 份附卷
    可稽，其於徒刑執行完畢後，5 年以內再故意犯本件有期徒
    刑以上之罪，為累犯，應依刑法第47條第1 項之規定加重其
    刑。再被告於警方未發覺其所犯用第1 級毒品海洛因、第2
    級毒品甲基安非他命之犯行前，即向警方自行陳述其涉犯前
    開犯行，並接受裁判一節，有被告警詢筆錄（見100 年度毒
    偵字第2450號偵查卷第5 頁）在卷可參，故被告就前開施用
    第1 級毒品海洛因、第2 級毒品甲基安非他命犯行部分合於
    刑法第62條前段之自首要件，爰依法減輕其刑，並依法先加
    後減之。爰審酌被告前因施用毒品案件，經觀察、勒戒及強
    制戒治併多次論罪科刑，仍未能戒除施用毒品惡習，再犯本
    件施用毒品犯行，顯見其意志不堅，委無足取，併衡其犯罪
    動機、目的，同時施用第1 、2 級毒品，犯罪情節較一次施
    用單一毒品情節為重，及所犯施用毒品犯行究為自戕行為，
    且被告犯罪後坦承犯行，態度尚可等一切情狀，量處如主文
    所示之刑。扣案甲基安非他命（即編號1 、2 、5 部分），
    凈重1.6690公克，取0.0010公克鑑驗用罄，驗餘淨重1.6689
    公克一情，有交通部民用航空局航空醫務中心100 年4 月6
    日航藥鑑字第1001837 號鑑定書1 份在卷可參，屬第2 級毒
    品，及裝盛前開甲基安非他命之包裝袋3 個、含海洛因殘渣
    之包裝袋3 個、含甲基安非他命殘渣之包裝袋1 個、含海洛
    因及甲基安非他命殘渣之玻璃球1 個、含海洛因及甲基安非
    他命殘渣之吸食器1 個，因有海洛因、甲基安非他命殘渣黏
    附其上無法析離，不問屬於被告所有與否，均應依毒品危害
    防制條例第18條第1 項前段沒收銷燬之。至扣案其餘第2 級
    毒品甲基安非他命3 包（即編號3 、4 、6 ），被告否認為
    其所有，而查獲前開物品時，上開處所尚有李孟勳、葉枝森
    、蘇時正在場，渠等亦於扣押物品目錄表上「所有/ 持有/
    保管人」欄位簽名，故無證據證明該等物品確為被告所有，
    且被告既否認為其所有，且無證據證明與被告本件施用犯行
    有關，爰不就此為沒收之諭知。另扣案分裝袋2 包、電子磅
    秤1 台、藥鏟1 支、行動電話1 支，因被告另涉販賣毒品犯
    行，經本院以100 年度訴字第892 號判決有期徒刑18年，前
    開物品為該案認定被告販賣毒品所用之物且諭知沒收，有前
    開判決在卷可參，該等物品既為被告另涉販賣毒品犯行之證
    物且經諭知沒收，爰不就此宣告沒收。
據上論斷，應依刑事訴訟法第273 條之1 第1 項、第299 條第1
項前段，毒品危害防制條例第10條第1 項、第2 項、第18條第1
項前段，刑法第11條前段、第55條、第47條第1 項、第62條前段
，判決如主文。
本案經檢察官李安蕣到庭執行職務。
中    華    民    國   100    年    10    月    31    日
                  刑事第二十二庭  法  官  何燕蓉
上列正本證明與原本無異。
如不服本判決，應於判決送達後十日內敘明上訴理由，向本院提
出上訴狀（應附繕本），上訴於臺灣高等法院。
                                  書記官  金和國
中    華    民    國   100    年    10    月    31    日
附錄本案論罪科刑法條全文：
毒品危害防制條例第10條
施用第一級毒品者，處6 月以上5 年以下有期徒刑。
施用第二級毒品者，處3 年以下有期徒刑。